【裁判字號】    96,交訴,98
【裁判日期】    970630
【裁判案由】    肇事遺棄罪等
【裁判全文】
臺灣桃園地方法院刑事判決              96年度交訴字第98號
公  訴  人  臺灣桃園地方法院檢察署檢察官
被      告  乙○○
選任辯護人  黃暖琇律師
上列被告因肇事遺棄等案件，經檢察官提起公訴（96年度偵字第
14063 號），本院判決如下︰
    主  文
乙○○因過失致人於死，處有期徒刑陸月，如易科罰金，以新臺
幣壹仟元折算壹日，減為有期徒刑參月，如易科罰金，以新臺幣
壹仟元折算壹日；又駕駛動力交通工具肇事，致人死而逃逸，處
有期徒刑捌月，減為有期徒刑肆月，如易科罰金，以新臺幣壹仟
元折算壹日，應執行有期徒刑陸月，如易科罰金，以新臺幣壹仟
元折算壹日。
    事  實
一、乙○○明知其原考領之機器腳踏車駕駛執照，因違反道路交
    通管理處罰條例事件，自民國96年3 月20日至同年4 月19日
    經計點吊扣中（其普通小型車駕駛執照係96年4 月19日考領
    ），仍於96年4 月6 日晚間，無照騎乘車牌號碼OML-723 號
    重型機車，沿桃園縣大溪鎮○○路往龍潭方向行駛，於同日
    晚間9 時30分許，自介壽路右轉通過介壽路、新興街交岔路
    口設置之行車管制號誌及行人穿越道，行至距該行人穿越道
    1 百公尺範圍內之劃有「禁行機車」標誌之同向二車道劃有
    快慢車道之新興街6 號前，其原應注意車前狀況，隨時採取
    必要之安全措施，以避免發生危險，且騎乘機器腳踏車在同
    向僅二車道已劃分快慢車道之道路，在劃有「禁行機車」標
    誌之最外側快車道仍不得行駛機慢車，而依當時天候雖雨、
    惟夜間有照明、道路無缺陷、無障礙物、視距良好，並無不
    能注意之情事，竟疏未注意車前狀況且違規行駛於劃有「禁
    行機車」標誌之快車道上，適有行人王木水（起訴書誤載為
    王水木，應予更正）亦疏於注意在設有行人穿越道之處，必
    須經由行人穿越道穿越，不得在行人穿越道1 百公尺範圍內
    穿越道路，竟未行走設置在其穿越點1 百公尺範圍內之介壽
    路、新興街交岔路口行人穿越道，而違規逕於新興街6 號前
    徒步穿越車道，致遭乙○○騎乘之上開機車迎面撞擊倒地，
    王木水因此受有腹部鈍傷併後腹膜腔大量出血、低血容性休
    克、複雜性骨盆骨折、右側橈骨閉鎖性骨折、右側脛骨閉鎖
    性骨折、前額及左手多處撕裂傷等傷害。詎乙○○於肇事後
    ，明知駕駛人駕駛車輛肇事致人受傷或死亡，應即採取救護
    或其他必要措施，並向警察機關報告，不得駛離現場，竟另
    基於肇事逃逸之犯意，未停車察看，亦未報警處理，即逕行
    騎乘上開車輛逃逸離去。而王木水經附近民眾謝銘洲報警送
    醫救治後，仍延至翌日（4 月7 日）凌晨4 時30分，因低血
    容性休克傷重不治死亡。嗣經警據報趕抵現場依現場遺留之
    機車右側電瓶器護蓋內英文及數字行列烙碼數及查訪現場目
    擊民眾提供肇事車輛車號牌數字為「723 」，並調閱附近路
    口監視錄影器過濾可疑車輛，始輾轉查悉係乙○○騎乘上開
    車輛肇事，於96年5 月28日通知乙○○至警局說明，乙○○
    始坦認肇事，而查獲上情。
二、案經王木水之子甲○○告訴及桃園縣政府警察局大溪分局報
    告臺灣桃園地方法院檢察署檢察官偵查起訴。
    理  由
壹、證據能力部分：
  (一)按被告以外之人於審判外之言詞或書面陳述，除法律有規定
    者外，不得作為證據。又被告以外之人於審判外之陳述，雖
    不符前4 條之規定，而經當事人於審判程序同意作為證據，
    法院審酌該言詞陳述或書面陳述作成時之情況，認為適當者
    ，亦得為證據。當事人、代理人或辯護人於法院調查證據時
    ，知有第159 條第1 項不得為證據之情形，而未於言詞辯論
    終結前聲明異議者，視為有前項同意，刑事訴訟法159 條第
    1 項、第159 條之5 分別定有明文。查證人黃新斌、丙○○
    於警詢時所為之陳述，固係審判外之陳述而屬傳聞證據，惟
    被告及其選任辯護人就上開審判外之陳述，於本院審理中，
    知有該項證據，均未曾於言詞辯論終結前聲明異議，而本院
    審酌該等證人陳述作成時之情況，並無違法取證及證明力過
    低之瑕疵，亦認以之作為證據為適當，依前揭規定說明，自
    有證據能力。
  (二)次按被告以外之人於偵查中向檢察官所為之陳述，除顯有不
    可信之情況者外，得為證據，刑事訴訟法第159 條之1 第2
    項規定甚明。查證人黃新斌偵查中於供前具結所為之陳述（
    有結文乙紙附於偵查卷第50頁），係檢察官依法訊問，復無
    其他事證足資認定其於檢察官訊問時有受違法取供情事，並
    無何特別不可信之情況，且被告及其選任辯護人於本院審理
    程序中亦不爭執其證據能力，是依上開規定自有證據能力，
    而得作為本案之證據。
  (三)又卷附警製道路交通事故現場圖、交通事故調查報告表(一)、
    (二)、現場照片、桃園縣政府警察局交通事故紀錄（通報單）
    、大溪分局圳頂所處理道路交通事故肇事逃逸追查表、桃園
    縣政府警察局大溪分局96年5 月11日溪警分刑字第09620063
    14號函及大溪分局查訪表，均為桃園縣政府警察局所屬警察
   （ 公務員）依法制作之紀錄文書；另臺灣桃園地方法院檢察
    署相驗屍體證明書、勘（相）驗筆錄、檢驗報告書係檢察官
    督同檢驗員相驗被害人屍體後依法制作之紀錄文書；國軍桃
    園總醫院附設民眾診療服務處診斷證明書，則係從事業務之
    醫師於業務上製作之證明文書，並無何顯有不可信之情況，
    而被告及其選任辯護人於審判程序中知悉該等書面作成之情
    形，復均未於言詞辯論終結前表示異議，且本院審酌該等書
    面作成時之情況，認為適當，依刑事訴訟法第159 條之5 第
    2 項規定，自有證據能力，合先敘明。
貳、實體部分：
一、前揭被告於上開時、地，無照駕車撞及穿越道路之被害人王
    木水，造成被害人死亡，且肇事後未報警處理亦未派人到場
    協助即逕自駕車離開等事實，業據被告乙○○於警詢、偵查
    及本院審理時供承不諱（見偵查卷第7 至9 頁、第48頁、本
    院97年2 月19日、6 月10日審判筆錄），並經證人即被告將
    前開肇事車輛送修之大岩機車行負責人黃新斌於警詢及偵查
    中證述明確（見偵查卷第15、16、48頁），復有卷附警製道
    路交通事故現場圖、道路交通事故調查報告表(一)、(二)、桃園
    縣政府警察局交通事故紀錄（通報單）、大溪分局圳頂所處
    理道路交通事故肇事逃逸追查表、桃園縣政府警察局大溪分
    局96年5 月11日溪警分刑字第0962006314號函及大溪分局查
    訪表、國軍桃園總醫院附設民眾診療服務處診斷證明書各1
    份、車禍現場及監視錄影器翻拍被告車輛行經路線照片共26
    張可憑。又被害人王木水確係因本件車禍受有腹部鈍傷併後
    腹膜腔大量出血、低血容性休克、複雜性骨盆骨折、右側橈
    骨閉鎖性骨折、右側脛骨閉鎖性骨折、前額及左手多處撕裂
    傷等傷害，致因低血容性休克傷重不治死亡一節，亦據臺灣
    桃園地方法院檢察署檢察官督同檢驗員相驗屬實，並製有臺
    灣桃園地方法院檢察署相驗屍體證明書、勘（相）驗筆錄、
    檢驗報告書存卷可考，此外並有被告肇事後遺留在車禍現場
    之機車右側電瓶器護蓋扣案為憑，足認被告前揭不利於己之
    自白確與事實相符，值堪信實。又依卷附道路交通事故現場
    圖及現場照片所示，肇事地點為雙向四車道同向二車道之道
    路，被告行進方向即新興街往龍潭方向之內側車道劃有「禁
    行機車」標誌，而劃分有快慢車道，被害人王木水遭撞擊及
    倒地位置在該劃有「禁行機車」標誌之車道上，另距肇事地
    點不到100 公尺範圍內即介壽路、新興街交岔路口設有行車
    管制號誌及行人穿越道，亦為被告自承在卷，復佐以被告所
    承當時伊騎乘機車沿介壽路右轉進入新興街往龍潭方向行進
    ，該路口有綠燈右轉的指示燈號，所以伊就直接右轉進入新
    興街口，就撞到對方等語（見偵查卷第7 、8 頁），足認被
    告係自介壽路右轉通過介壽路、新興街交岔路口設置之行車
    管制號誌及行人穿越道後，行至劃有「禁行機車」標誌之機
    慢車不得行駛之快車道，與當時行向係自新興街6 號前逕自
    穿越快車道之王木水發生車禍，此亦與證人即王木水之子甲
    ○○於警詢時陳稱：當日被害人係由員林路至新興街往介壽
    路1 家超商購物，就在回家路程中經過新興街口才遭機車撞
    傷等語所述之被害人行向方向相符，上情亦堪以認定。
二、按汽車行駛時，駕駛人應注意車前狀況，並隨時採取必要之
    安全措施，道路交通安全規則第94條第3 項規定甚明。次按
    道路交通安全規則第99條第1 項第2 款規定，機器腳踏車行
    駛之車道，應依標誌或標線之規定行駛；無標誌或標線者，
    在已劃分快慢車道之道路，雙向道路得在最外側快車道及慢
    車道行駛；單行道道路得在慢車道及與慢車道相鄰之快車道
    行駛。又此所指「最外側快車道」，是否適用於同向快、慢
    車道各一之道路，依交通部95年1 月13日交路字第09500006
    57號函示，依道路交通標誌標線號誌設置規則第183 條之1
    規定，快慢車道應劃設快慢車道分隔線指示之，如同向僅有
    二個車道，並已劃分快慢車道，機器腳踏車當依標誌或標線
    之規定行駛車道，如於該快車道並無標誌或標線規定禁行機
    器腳踏車，則該快車道應有道路交通安全規則第99條第1 項
    第2 款所稱「最外側快車道」之適用，是依前述本案現場標
    線設置情形，肇事路段同向二車道之內側快車道上，劃有「
    禁行機車」之標誌，則被告之機車行駛在內側快車道，自非
    法所許。查被告乙○○為汽車駕駛人，於上揭時、地駕車經
    過前開地點，自應注意上開規定，再觀諸卷附道路交通事故
    調查報告表(一)、(二)所示，肇事當時天候雖雨、惟夜間有照明
    、道路無缺陷、無障礙物、視距良好，並無不能注意之情事
    ，竟疏未注意車前狀況且違規行駛於快車道上，而不慎撞擊
    前方正穿越馬路之行人王木水，致生本件交通事故，其有過
    失甚明。而被害人王木水亦疏於注意在設有行人穿越道之處
    ，必須經由行人穿越道穿越，不得在其1 百公尺範圍內穿越
    道路，而未在其穿越點1 百公尺範圍內之介壽路、新興路口
    設置之行人穿越道穿越道路，逕自新興街6 號前違規穿越車
    道以致肇事，有違道路交通安全規則第134 條第1 款規定，
    堪認被害人就本件車禍之發生亦有過失，惟仍未能據以解免
    被告疏失之咎。公訴意旨漏未論敘被告亦有騎乘機器腳踏車
    違規行駛於快車道上，及被害人未依規定行走於行人穿越道
    上之違誤，尚有未洽，均併附敘明。又被害人王木水係因本
    件車禍而死亡，被害人之死亡結果與被告之過失行為間顯有
    相當因果關係甚明，被告自應就其過失行為負責。
三、復按刑法第185 條之4 駕駛動力交通工具肇事致人死傷而逃
    逸罪之立法目的，乃為維護交通，增進行車安全，促使當事
    人於事故發生時，能對被害人即時救護，減少死傷，以保護
    他人權益並維護社會秩序。本案被告乙○○肇事後確係駕車
    逃逸等情，業據被告供承不諱，且警察人員獲報趕至車禍現
    場時，被告之肇事車輛業已駛離逃逸，嗣經警循被告遺留在
    車禍現場之機車右側電瓶器護蓋內英文及數字行列烙碼數及
    查訪現場目擊民眾提供肇事車輛車號牌數字為「723 」，復
    再調閱附近路口監視錄影器過濾可疑車輛，始輾轉查悉係乙
    ○○騎乘上開車輛肇事，亦有前述卷附桃園縣政府警察局交
    通事故紀錄（通報單）、大溪分局圳頂所處理道路交通事故
    肇事逃逸追查表、桃園縣政府警察局大溪分局96年5 月11日
    溪警分刑字第0962006314號函及大溪分局查訪表、車禍附近
    監視錄影器翻拍被告車輛行經路線照片可考，被告於肇事後
    ，未通知警察、救護車到來，亦未派人到場協助，即駕車離
    去，足見被告確有駕駛系爭機車肇事而逃離現場之犯意，其
    肇事逃逸犯行，堪以認定。被告雖指稱伊肇事後有請附近店
    家叫救護車後才離開現場云云，惟查證人謝銘洲於警詢時證
    稱：「車禍當時我在診所內替人推拿，聽到所內客人喊車禍
    ，我才出去」、「我聽到車禍出去，看到1 位老先生躺在地
    上，．．．我趕緊打電話叫救護車趕來，隨後警察也來處理
    」等語（見相字卷第9 頁），於本院審理時並證稱：「我在
    大溪新興街4 號做推拿」、「96年4 月6 日間晚上9 點半當
    時我人在該處工作，我聽到撞擊的聲音，我看發生車禍，我
    就馬上叫救護車，我出來後，並無看到肇事者」、「我是在
    上址工作，電話是我打的，我出來後，就有看到好幾個人在
    圍觀，當天因為下雨，天氣很差，我在前面攔車，叫車子旁
    邊一點，等救護車來了之後，我就繼續工作，是救護車先到
    ，之後警車才到」、「我是在出去查看車禍前就叫救護車了
    ，我叫完救護車後，就去攔車維持交通秩序」等語在卷（見
    本院97年2 月19日審判筆錄），則由證人謝銘洲上開證述各
    節可知，本件車禍發生後係由謝銘洲主動打電話請救護車將
    被害人王木水送醫，同時至車禍現場引導車輛行進，以避免
    發生危險，並非受被告乙○○指示始打電話呼叫救護車甚明
    ，而況被告所指伊請1 名老婦人到推拿店裡請人幫伊叫救護
    車，亦顯與證人謝銘洲所證其聽到推拿店外發生車禍撞擊聲
    立即打電話叫救護車等情相佐，被告前揭所辯，並非可採。
    至證人謝銘洲於警詢時雖提及其出去攔車，聽到1 名年輕男
    子喊「叫救護車」，然後就牽車跑了，惟於本院審理時經辯
    護人詢以你所指該名年輕人是何人？證人謝銘洲則補充證述
    稱：「我不曉得，我並無看到該名男子的臉，我跟我的客戶
    說我先打個電話報警一下」、「我並無看到他牽車跑走，是
    我打完電話出來後，現場有人告訴我那個人已經牽車跑走了
    ，但是沒有告訴我跑走的那個人就是喊叫救護車的那個人」
    等語詳確，佐以謝銘洲證稱其出來查看車禍現場至少有5、6
    個人，男女都有等語，足徵謝銘洲非但未親見所指喊「叫救
    護車」該名男子為何人，復不能確定該名喊「叫救護車」之
    男子與牽車跑走之人是否係同一人，更難以證明上述所指之
    男子是否即為被告本人甚明，是縱謝銘洲在車禍現場聽到有
    男子高喊「叫救護車」之情屬實，亦不足為被告有利之認定
    ，附此敘明。綜上所述，本件事證已明，被告上開過失致人
    於死及肇事逃逸等犯行，洵堪認定，應依法論科。
四、核被告乙○○所為，係犯刑法第276 條第1 項過失致人於死
    罪、同法第185 條之4 之肇事逃逸罪。按汽車駕駛人無駕駛
    執照駕車，因而致人受傷或死亡，依法應負刑事責任者，加
    重其刑至2 分之1 ，道路交通管理處罰條例第86條第1 項定
    有明文，查被告所考領之機器腳踏車駕駛執照，因違反道路
    交通管理處罰條例事件，自96年3 月20日至同年4 月19日經
    計點吊扣中，其普通小型車駕駛執照則係96年4 月19日考領
    ，此為被告所不否認，並有交通部公路總局高雄區監理所97
    年4 月16日高監駕字第0970016489號函檢附之機器腳踏車駕
    駛執照登記書、機車駕照基本資料等件附卷可證，其無照駕
    車因過失致被害人王木水死亡，揆諸前開說明，其所犯過失
    致人於死罪部分，應依道路交通管理處罰條例第86條第1 項
    規定加重其刑。另道路交通安全處罰條例第86條第2 項固規
    定：「汽車駕駛人，在快車道依規定駕駛行駛，因行人或慢
    車不依規定，擅自進入快車道，而致人受傷或死亡，依法應
    負刑事責任者，減輕其刑」，惟查本案肇事路段，係禁行機
    車之快車道，機慢車不可行駛，已如前述，則被害人王木水
    雖係擅自進入快車道，惟被告係騎乘機車違規行駛快車道，
    被告所為自不符該規定而得依上開規定減輕其刑，附此敘明
    。又被告所犯上開過失致人於死、駕駛動力交通工具肇事致
    人死亡而逃逸2 罪，行為互殊，應予分論併罰。爰審酌被告
    無照駕駛車輛，因未注意車前狀況復違規行駛於快車道之過
    失情形，被害人王木水未依規定行走於行人穿越道與有過失
    ，且被告肇事後未施以必要之救護，逕自駛離現場，惡性非
    輕，被害人因車禍死亡所造成其家屬之身心痛苦，事發至今
    ，尚未與被害人家屬達成民事和解，併其犯後坦認犯行之態
    度，及其生活狀況、智識程度等一切情狀，分別量處如主文
    所示之宣告刑。再被告所犯上開2 罪之犯罪時間係在96年4
    月24日以前，合於中華民國96年罪犯減刑條例第2 條第1 項
    第3 款減刑條件，依法各減輕其宣告刑2 分之1 ，並均諭知
    易科罰金之折算標準及定其應執行之刑。
據上論斷，應依刑事訴訟法第299 條第1 項前段，道路交通管理
處罰條例第86條第1 項，刑法第276 條第1 項、第185 條之4 、
第51條第5 款、第41條第1 項前段，刑法施行法第1 條之1 第1
項、第2 項前段，中華民國96年罪犯減刑條例第2 條第1 項第3
款、第7 條、第9 條，判決如主文。
本案經檢察官蔡宜均到庭執行職務。
中    華    民    國    97    年    6     月    30    日
                  刑事第七庭審判長法  官  蕭世昌
                                  法  官  連雅婷
                                  法  官  林惠霞
以上正本證明與原本無異。
如不服本判決應於送達後10日內向本院提出上訴狀
                                  書記官  陳恩如
中    華    民    國    97    年    6     月    30    日
附錄本案論罪科刑法條全文：
刑法第276條
  因過失致人於死者，處2 年以下有期徒刑、拘役或2 千元以下
罰金。
  從事業務之人，因業務上之過失犯前項之罪者，處5 年以下有
期徒刑或拘役，得併科3 千元以下罰金。
刑法第185 條之4
  駕駛動力交通工具肇事，致人死傷而逃逸者，處6 月以上5 年
以下有期徒刑。


司法院資訊處製作；財團法人民間司法改革基金會備份。
